臺灣高等法院臺中分院刑事裁定　　　　　100年度抗字第532號
抗　告　人
即　受刑人　陳逸甫
上列抗告人因對臺灣臺中地方法院檢察署檢察官執行之指揮（１
００年度執更字第１０７９號）聲明異議案件，不服臺灣臺中地
方法院中華民國１００年５月２７日裁定（１００年度聲字第１
９５４號）提起抗告，本院裁定如下：
    主  文
抗告駁回。
    理  由
一、本件抗告人即受刑人陳逸甫（以下簡稱為聲明異議人）之聲
    明異議意旨略以：（一）按刑事訴訟法第４８４條規定：「
    受刑人或其法定代理人或配偶以檢察官執行之指揮為不當者
    ，得向諭知該裁判之法院聲明異議。」本件聲明異議人為受
    刑人，得依法聲明異議，合先敘明。（二）再者，憲法第７
    條所揭櫫之「平等原則」，為憲法層次之一般法律原則，均
    應符合平等原則，不得恣意為之。「平等原則」不僅適用在
    行政與立法機關，在司法機關，亦有其適用。臺灣高等法院
    檢察署編印之「刑罰執行手冊」，第二章第二節第１１款「
    其他有關規定」第５點，亦明令「檢察官執行徒刑或拘役得
    易科罰金之案件，應慎重審酌受刑人有無刑法第４１條規定
    ，執行顯有困難之原因，而准駁之間，務求適法，合情合理
    ，避免有寬嚴不一之情形。」更足以證明檢察官在處分准駁
    科罰金時，亦應遵守「平等原則」。（三）經查，檢察官起
    訴聲明異議人自９４年３月間起，與他人共組長榮公司，涉
    嫌重利犯行。部分重利犯行，檢察官先以９７年度偵字第１
    ９１０８、１９１０９、１９１１０、１９１１１、１９３
    ３４、１９３３５號偵查起訴，經臺灣臺中地方法院９８年
    度易字第２８３７號判決有期徒刑２年４月，如易科罰金，
    以新臺幣９００元折算１日（此部分經聲明異議人提起上訴
    ，由本院以９９年度上易字第４５０號判決駁回上訴而確定
    ，以下稱為「前案」）；其他長榮公司經營期間之重利犯行
    ，另以９８年度偵字第１８９６２號偵查起訴，亦經臺灣臺
    中地方法院以９９年度簡字第８７３號判決有期徒刑９月，
    如易科罰金，以新臺幣１０００元折算１日（此部分聲明異
    議人未上訴，已判決確定，以下稱為「後案」）。檢察官就
    「後案」部分，命聲明異議人執行，認定聲明異議人有刑法
    第４１條所定執行顯有困難之情形，而准許聲明異議人繳納
    ９個月有期徒刑所易科之罰金。嗣檢察官復向本院聲請就「
    前案」與「後案」定應執行刑，而經本院裁定在案，並諭知
    易科罰金之折算標準。然而，待定應執行刑裁定後，檢察官
    通知聲明異議人執行，而就「前案」部分，竟認定聲明異議
    人並無執行顯有困難之情形，不准許聲明異議人繳納易科罰
    金，而指揮命聲明異議人入監執行。（四）實則，聲明異議
    人之「前案」與「後案」，實際上均為同樣經營長榮公司期
    間之重利行為，指示檢察官分別偵查起訴，致割裂起訴審判
    ，而非聲明異議人在「後案」執行完畢後，另有「前案」之
    犯行。執行檢察官就「後案」部分認定聲明異議人執行顯有
    困難，而准許易科罰金，但就「前案」部分，卻認為執行並
    無困難，而不准許易科罰金，准駁之間，顯然違背前揭「刑
    罰執行手冊」與「平等原則」，顯有不當，聲明異議人爰依
    法聲明異議，請求為適法之處置云云。
二、按受刑人或其法定代理人或配偶以檢察官執行之指揮為不當
    者，得向諭知該裁判之法院聲明異議，刑事訴訟法第４８４
    條定有明文。又按刑法第４１條第１項規定：「犯最重本刑
    為５年以下有期徒刑以下之刑之罪，而受６個月以下有期徒
    刑或拘役之宣告者，得以新臺幣１千元、２千元或３千元折
    算１日，易科罰金。但確因不執行所宣告之刑，難收矯正之
    效或難以維持法秩序者，不在此限。」，依其立法理由，易
    科罰金制度旨在救濟短期自由刑之流弊，性質屬易刑處分，
    故在裁判宣告之條件上，不宜過於嚴苛。是以，檢察官對於
    得易科罰金案件之指揮執行，依具體個案，考量犯罪特性、
    情節及受刑人個人特殊事由等因素，如認受刑人確有因不執
    行所宣告之刑，難收矯正之效，或難以維持法秩序者，自得
    不准予易科罰金，此乃檢察官指揮執行時得依職權裁量之事
    項，倘其未濫用權限，自不得任意指摘為違法，觀諸刑事訴
    訟法第４５７條第１項前段規定「執行裁判由為裁判法院之
    檢察官指揮之」自明。從而，有期徒刑或拘役得易科罰金之
    案件，法院所諭知者，僅易科罰金折算之標準，至於是否准
    予易科罰金，則賦予執行檢察官視個案具體情形裁量之權限
    ；易言之，執行檢察官就受刑人是否確因易科罰金，有難收
    矯正之效，或難以維持法秩序之情事，有判斷之權限，法院
    僅得審查檢察官為刑法第４１條第１項之裁量時，其判斷之
    程序有無違背法令、事實認定有無錯誤、其審認之事實與刑
    法第４１條第１項之裁量要件有無合理關連、有無逾越或超
    過法律規定之範圍等問題，除有必要時法院於裁定內同時諭
    知准予易科罰金（參司法院釋字第２４５號解釋）外，原則
    上不宜自行代替檢察官判斷受刑人是否有上開情事，即僅於
    檢察官上開裁量權之行使，有前述未依法定程序進行裁量，
    超越法律授權裁量範圍等情事，法院始有介入審查之必要（
    參見最高法院９９年台抗字第８９９號裁定）。
三、經查：
（一）本件受刑人因犯重利罪，經臺灣臺中地方法院以９７年度
      簡上字第６８１號判處有期徒刑４月，如易科罰金，以銀
      元３００元折算１日確定（已易科罰金執行完畢）；又犯
      重利罪，經同院９９年度簡字第８７３號判處有期徒刑３
      月（共１１）罪，如易科罰金，均以新臺幣１千元折算１
      日，定應執行有期徒刑９月確定；又犯重利罪，經本院９
      ９年度上易字第４５０號判處有期徒刑６月（減為有期徒
      刑３月）、有期徒刑２月（減為有期徒刑１月，共５罪）
      、有期徒刑２月（共４罪）、有期徒刑３月（共２８罪）
      ，如易科罰金，均以新臺幣１千元折算１日確定，定應執
      行有期徒刑２年４月確定（尚未執行），上開各罪，經臺
      灣高等法院臺中分院檢察署檢察官聲請定應執行刑，由本
      院以１００年度聲字第４１０號裁定應執行有期徒刑３年
      ３月，如易科罰金，以銀元３００元折算１日確定在案，
      有臺灣高等法院被告前案紀錄表及臺灣臺中地方法院９７
      年度簡上字第６８１號、９９年度簡字第８７３號判決，
      及本院９９年度上易字第４５０號判決、臺灣臺中地方法
      院檢察署檢察官１００年執更矩字第１０７９號執行指揮
      書（甲）、１００年３月１５日１００年執字第２３４７
      號訊問筆錄、臺灣臺中地方法院檢察署罰字第１０００２
      ３２０號自行收納款項統一收據各1份在卷可稽。
（二）臺灣臺中地方法院檢察署檢察官執行時，審酌聲明異議人
      於９４年間起，即開始犯重利罪，犯罪時間長達３年多，
      且於９６年１０月１８日易科罰金執行完畢後，仍繼續犯
      重利罪，毫無悔改之心，足認准予易科罰金，顯已難收矯
      正之效。再者，聲明異議人於９９年間，因涉嫌資助詐騙
      集團，涉犯詐欺罪嫌，業經警方移送臺灣臺中地方法院檢
      察署偵辦，此有臺灣臺中地方法院檢察署全國刑案資料查
      註表可參。綜上，經考量行為人之犯罪情節及具有犯罪習
      性之性格等因素，堪認聲明異議人之性格特異，不知自我
      反省，法意識薄弱，若准予易科罰金，不執行原宣告刑，
      即難收矯正之效果，故本件聲明異議人聲請易科罰金，所
      請不准，應予駁回；此有臺灣臺中地方法院檢察署檢察官
      １００年４月１９日１００年度執更字第１０７９號點名
      單及上開執行指揮書（１００年執更矩字第１０７９號）
      在卷可按。
（三）本件檢察官既已就否准易科罰金之理由詳予敘明，核與刑
      法第４１條第１項之規定無違。按聲明異議人曾於９６年
      ２月間因犯重利罪，經臺灣臺中地方法院９６年度簡字第
      ８４３號判處有期徒刑５月，減為有期徒刑２月又１５日
      ，如易科罰金，以新臺幣１千元折算１日確定後，於９６
      年１０月１８日聲請易科罰金執行完畢，惟聲明異議人於
      上開重利罪執行完畢後之９６年１０月間至９７年９月間
      ，仍操舊業，再犯重利罪，有臺灣臺中地方法院９９年度
      簡字第８７３號判決在卷可參，堪認聲明異議人顯無悔改
      之意，不思以正途賺取合法金錢，而以趁人急迫貸與他人
      金錢為務，且其犯罪期間非短，被害人眾，惡性非輕，嚴
      重危害社會及金融秩序，若本件准予易科罰金，則實難祈
      能收有效矯治受刑人使其回歸社會之目的，與執行者所為
      關於自由刑之特別預防目的有違。
四、綜上所述，檢察官不准聲明異議人易科罰金，乃本其法律所
    賦與指揮刑罰執行職權之行使，對具體個案所為之判斷，難
    謂有何逾越法律授權或專斷等濫用權力之情事，亦查無檢察
    官上開裁量權之行使有何瑕疵之情事，本件聲明異議，並無
    理由，原裁定法院乃依據刑事訴訟法第４８６條之規定，駁
    回聲明異議人之異議，其理由並無不當。聲明異議人雖提起
    抗告，但並未敘述抗告理由（迄今仍未向原裁定法院或本院
    提出），其抗告核無理由，應予駁回。
五、據上論斷，應依刑事訴訟法第四百十二條，裁定如主文。
中    華    民    國   100    年    6     月    29    日
            刑事第三庭   審判長法  官   王  增  瑜
                               法  官   曾  佩  琦
                               法  官   廖  柏  基
以上正本證明與原本無異。
不得再抗告。
                               書記官   陳  妙  瑋

中    華    民    國   100    年    6     月    29    日